---
title: "使用 R vegan 套件分析植群"
author: "林政道 mutolisp@gmail.com"
date: "October 13, 2014"
output:
  html_document:
    toc: yes
family: Times
---
## 資料前處理
### 載入必要套件
先載入 vegan 套件，使用 ```library(vegan)``` ，如果你尚未安裝 vegan package，請用 ```install.package(vegan)``` 安裝。
```{r}
library(vegan)
```
### 匯入資料
使用 ```read.csv()``` 來匯入原始資料，你可以使用 excel 匯出 csv 檔案，或是使用 ```read.xls()``` (必須安裝 [gdata](http://cran.r-project.org/package=gdata) 套件) 來匯入原始資料，在下面的例子中，我們將 plot_header.csv 檔讀進 R，並令這個物件名稱為 ```raw_head```，species.csv 檔案亦是相同的處理方法

```{r}
# 載入原始資料，樣區物種資料為 species.csv，
# 樣區 header 資料為 plot_header.csv
raw_head = read.csv('plot_header.csv', header = T, row.names=1)
raw_plot = read.csv('species.csv', header = T)
```

匯入資料後，看一下資料的樣貌，可以使用 ```head()``` 來看資料表的前幾行，用 ```dim()``` 來看資料的維度（列數、欄數）
```{r}
head(raw_head)
dim(raw_head)
head(raw_plot)
dim(raw_plot)
```
上面的指令可以讓我們了解匯入資料的維度，欄位分別有哪些東西，這有助於初步的認識資料結構。接下來我們更進一步來看 header 中的環境因子。R 的資料結構分為 data frame, matrix, vector, list 等，預設是 data frame，你可以把它想像成是一個資料表的框架，裡頭每個格子裡都可以塞物品進去。在一個二維的 data frame 中，要細部拉出某個儲存的部件（例如第五列、第七欄，或是第三欄的第一列），都可以透過物件名稱加上中括號 ```object[m,n]```(m 代表列數，n 代表欄數，也可以用 x:y 代表範圍)來取用，例如：
```{r}
# 顯示第一列
raw_head[1,]
# 顯示第一欄，第 10 到第 20 列
raw_head[10:20,1]
# 也可以使用$欄位名稱來顯示資料
raw_head$slope
# 也可以加入判斷式，例如我們想要取出坡度大於 50 的樣區
raw_head[raw_head$slope>50,]
```

接下來可以用一些統計圖來視覺化我們的資料，最簡單的例子就是盒鬚圖(boxplot)
```{r}
# 顯示坡度的盒鬚圖，中間的粗線是中位數，方框上方是第三四分位數、
# 下方是第一四分位數; 最底下的線是最小值、最高的水平線是最大值。
# 而最大小值外部的圓圈是 R 自動計算出的 outlier 
boxplot(raw_head$slope)
```

從上面的盒鬚圖可以觀察出我們資料中，坡度 50% 都是集中在 20--40 度之間。
之後希望能夠把多張盒鬚同時展示在同一張圖內，我們可以是用 ```par(mfrow=c(m,n))``` 來控制
```{r}
par(mfrow=c(2,2))
boxplot(raw_head$slope)
boxplot(raw_head$aspect)
boxplot(raw_head$altitude)
boxplot(raw_head$svf)
```

## 序列分析
### 主成分分析(Principal Components Analysis; PCA)
```{r}
pca = princomp(raw_head)
summary(pca)
#biplot(pca, display ="site", pch = 1)
```
在進行更進一步的梯度分析之前，將物種資料重新組成物種-樣區的格式(用```reshape()```)
```{r}
# 重新把資料表排成物種（欄）-樣區（列）的格式
veg_plot = reshape(raw_plot,timevar = "species", idvar="plotid",
  v.names=NULL, direction = "wide")
# 將欄位名稱存為 plotid
row.names(veg_plot) = veg_plot$plotid
# 移除 
veg_plot = veg_plot[,2:dim(veg_plot)[2]]
# 把 NA 值取代為 0
veg_plot[is.na(veg_plot)] = 0
```
### 降趨對應分析(Detrended Correspondance Analysis; DCA)
```{r}
dca = decorana(veg_plot)
```

### 分類迴歸樹(Classification and Regression Tree; CART)
```{r}
veg_dist = vegdist(as.matrix(raw_head), method = "euclidean", diag=T)
hc = hclust(veg_dist, method = "average")
veg_group = cutree(hc, k = 9)
#rect.hclust(hc,9)
```